【裁判字號】    89,台上,6928
【裁判日期】    891116
【裁判案由】    盜匪
【裁判全文】
最高法院刑事判決                              八十九年度台上字第六九二八號
    上訴人  台灣高等法院高雄分院檢察署檢察官
    被  告  甲○○
右上訴人因被告盜匪案件，不服台灣高等法院高雄分院中華民國八十七年二月二十六
日第二審判決（八十六年度上訴字第一六三五號，起訴案號：台灣屏東地方法院檢察
署八十五年度偵字第五七四九、六○七○號），提起上訴，本院判決如左：
    主  文
上訴駁回。
    理  由
按刑事訴訟法第三百七十七條規定，上訴於第三審法院，非以判決違背法令為理由，
不得為之。是提起第三審上訴，應以原判決違背法令為理由，係屬法定要件。如果上
訴理由狀並未依據卷內訴訟資料，具體指摘原判決不適用何種法則或如何適用不當，
或所指摘原判決違法情事，顯與法律規定得為第三審上訴理由之違法情形，不相適合
時，均應認其上訴為違背法律上之程式，予以駁回。本件原判決以檢察官公訴意旨略
稱：被告甲○○於民國八十三年十二月底，在高雄市○○○街不詳門號之舊住處，因
張木飛與被告及綽號「阿吉」（不詳姓名年齡）等人談及缺乏盤纏等情，適被告熟悉
台南縣善化鎮肉品市場每天出入金額龐大，乃透過不詳姓名之友人教唆張木飛搶劫載
運台南縣善化鎮肉品市場金錢之台南縣善化農會運鈔車，並提供運鈔車之行駛路線。
嗣張木飛果依被告之教唆，於八十四年一月二十日下午三時四十分許，夥同紀燕林及
王智鴻等人，在台南縣善化鎮○○路段共同搶劫台南縣善化農會運鈔車。事後，張木
飛再給付被告甲○○贓款新台幣（下同）十四萬元，作為答謝，經警循線查獲。因認
被告涉犯懲治盜匪條例第五條第一項第一款、刑法第二十九條第一項之教唆盜匪罪嫌
。惟經審理結果，認為不能證明被告犯罪，乃撤銷第一審論處被告幫助意圖為自己不
法之所有，以強暴致使不能抗拒而取他人之物（累犯）罪刑之判決，改判諭知被告無
罪。已詳敘其調查證據之結果及取捨證據之心證理由，從形式上觀察，原判決要無採
證違背經驗法則、論理法則或理由不備之違背法令情形。復說明依據張木飛於警訊所
立自白書，其係由被告之另一位朋友告知本件強盜案件之市場金錢交易情形，並未指
係被告透過該不詳姓名朋友提供線索或教唆犯罪。且敘明「張木飛於八十五年八月十
二日警訊中供述：被告提供目標地點之人，且分得贓款十萬元，並於偵查中指訴：拿
十四萬元予被告，被告係透過不詳姓名男子告知善化肉品市場出入金額很多，告知地
點在被告住處云云」各等語在卷。張木飛就被告是否係提供路線、目標之人且分得報
酬數額，前後供述已不一致，非無瑕疵可指，又與前述自白書所載提供作案目標地點
之詞相異，有重大瑕疵。況其尤證述「非被告提供路線，係被告所介紹認識的一個朋
友，在聊天時，由該朋友聊天時提及肉品市場運鈔車」、「因甲○○竊盜案被收押，
我懷疑他跟警方有某種妥協被出賣，才在警訊時拖他下水」之語明確。參酌被告確於
張木飛尚未被查獲前，於八十五年一月二十四日在台南縣警察局善化分局指認涉案之
張木飛之口卡片及經警查問本件張木飛涉案情形，因認張木飛於原審有利於被告之供
述應屬可信。綜合判斷證人紀燕林於警訊中經多次訊問，均未曾指訴被告係提供作案
路線或目標之人，而從其自白書之內容可知其亦未目睹被告收受張木飛交付搶劫之款
項，再由其稱「十五萬元」亦與張木飛先後指稱「十萬元」、「十四萬元」不符；酌
之紀燕林復曾證述「因張木飛前未說出提供路線人的名字，開庭（指檢察官偵查庭）
時，我直覺認為就是張木飛之朋友甲○○提供路線」等語以觀，自不能以紀燕林於偵
查中所稱張木飛與被告約定得手金額一成，約三十萬元，後來給十五萬元之證詞，作
為被告不利之證明。而依同案被告王智鴻於警訊之供述情節只能證明張木飛曾告知餘
款要給提供路線之人，仍不能證明被告即是提供作案目標、路線之人。至於有關被告
曾至巧合牙科製作假牙一節，其金額亦與張木飛所說金額差距過大，亦不能資為被告
參與犯行之積極證據。查教唆犯係對於本無犯罪意思之人，唆令決意實施犯罪為其本
質。依據卷內資料，並無任何證據證明張木飛與紀燕林、王智鴻等人實施搶劫運鈔車
之犯行係出自於被告之教唆，或不詳姓名之人所教唆（被告係教唆教唆犯），則對該
不詳姓名之人有否提供之路線內容，即與被告被訴使生犯罪決意無關連性，則原審未
續就該提供路線之不詳姓名之人予以調查，並無應於審判期日調查之證據未予調查之
違法。又被告縱曾經前往善化肉品市場附近找野狗抑或曾與張木飛共同前往一次，其
內容關於前往之目的時間均未敘述詳實，亦無任何事證足以證明被告前往肉品市場之
行為即為教唆之實行抑或路線提供之行為，原判決就此雖未再加論述，訴訟程序之踐
行稍有瑕疵，仍與判決主旨並無影響，不得作為適法之上訴第三審理由。檢察官上訴
意旨或就原判決所為論斷，已經說明之事項，證據之取捨等，任憑己見為事實上之爭
執，或對於無關聯性之證據，未依卷內資料具體指明其如何違背法令，僅泛指原審有
應於審判期日調查之證據而未予調查之違法，致所指摘原判決違法情形，俱與法律規
定得為第三審上訴理由之違法情形，不相適合。依前揭說明，其上訴違背法律上之程
式，應予駁回。
據上論結，應依刑事訴訟法第三百九十五條前段，判決如主文。
中      華      民      國    八十九    年     十一     月     十六     日
                              最高法院刑事第五庭
                                  審判長法官  紀  俊  乾
                                        法官  黃  正  興
                                        法官  陳  東  誥
                                        法官  張  春  福
                                        法官  韓  金  秀
      右正本證明與原本無異
                                              書  記  官
中      華      民      國    八十九    年     十一     月    二十一    日


司法院資訊處製作；財團法人民間司法改革基金會備份。
